臺灣屏東地方法院刑事判決　　　　　　　96年度易字第349 號
公　訴　人　臺灣屏東地方法院檢察署檢察官
被　　　告　甲○○
上列被告因違反毒品危害防制條例案件，經檢察官提起公訴（96
年度毒偵字第556 號），被告於準備程序中就被訴事實為有罪之
陳述，本院裁定改依簡式審判程序審理，判決如下：
    主  文
甲○○施用第二級毒品，累犯，處有期徒刑拾月，減為有期徒刑
伍月。又施用第二級毒品，累犯，處有期徒刑拾月，減為有期徒
刑伍月。應執行有期徒刑捌月。
    事  實
一、甲○○前於民國88年間因施用毒品案件，經本院以88年度毒
    聲字第1475號裁定送觀察、勒戒後，認無繼續施用毒品傾向
    ，由臺灣屏東地方法院檢察署檢察官以88年度毒偵緝字第58
    號為不起訴處分確定；復於89年間因施用毒品案件，經本院
    以89年度毒聲字第131 號裁定送觀察、勒戒後，認有繼續施
    用毒品傾向，再經本院以89年度毒聲字第457 號裁定送戒治
    處所施以強制戒治，嗣經本院以89年度毒聲字第1515號裁定
    停止戒治並付保護管束，惟其於保護管束期間，因違反保護
    管束情節重大，經本院以89年度毒聲字第2128號裁定撤銷停
    止戒治處分，於90年5 月17日入戒治所強制戒治，並於90年
    12月14日強制戒治期滿出所。其另於93年間因違反毒品危害
    防制條例案件，經本院以93年度易字第717 號判決判處有期
    徒刑5 月確定；復於同年間因竊盜案件，經本院以93年度簡
    字第722 號判決判處有期徒刑6 月，上訴後，經本院以93年
    度簡上字第78號判決撤銷改判處有期徒刑10月確定，上開有
    期徒刑接續執行，於95年5 月2 日縮短刑期假釋出監，並於
    95年5 月17日縮刑期滿執行完畢。
二、詎其猶不知悔改，仍未戒除毒癮，於觀察、勒戒及強制戒治
    執行完畢釋放後，復基於施用第二級毒品甲基安非他命之犯
    意，先於95年12月21日12時30分許，燒烤甲基安他命產生煙
    氣以口鼻吸食之方式，在其位於桃園縣中壢市工地之宿舍廁
    所內，施用第二級毒品甲基安非他命1 次；復於96年1 月17
    日8 時許，燒烤甲基安他命產生煙氣以口鼻吸食之方式，在
    其位於屏東縣內埔鄉○○村○○路206 號，施用第二級毒品
    甲基安非他命1 次。嗣分別於95年12月23日16時許、96 年1
    月17日8 時許，經警通知其定期採尿送驗結果均呈甲基安非
    他命之陽性反應，始知上情。
三、案經屏東縣警察局內埔分局報請臺灣屏東地方法院檢察署檢
    察官偵查起訴。
    理　由
一、本件被告甲○○所犯係死刑、無期徒刑、最輕本刑為3 年以
    上有期徒刑以外之罪，其於本院準備程序中就被訴事實為有
    罪之陳述，經法官告知被告簡式審判程序之旨，並聽取公訴
    人、被告之意見後，由本院依刑事訴訟法第273 條之1 第1
    項之規定，裁定改依簡式審判程序審理，先予敘明。
二、上開事實，業據被告坦承不諱，且被告為警查獲時採尿送驗
    結果均呈甲基安非他命之陽性反應，有台灣檢驗科技股份有
    限公司96年1 月4 日KH2006C0000000號、96年2 月1 日KＺ00
    0000000000號檢驗報告各1 紙在卷可證。上述鑑驗結果，均
    係檢驗機關本於專業知識及以精密儀器或科學檢驗方法所得
    之結論，自可憑信。足見被告自白與事實相符，堪以採信。
三、按毒品危害防制條例於92年7 月9 日修正公布，其中第20條
    、第23條將施用毒品之刑事處遇程序，區分為「初犯」、「
    5 年內再犯」、「5 年後再犯」，而依立法理由觀之，僅限
    於「初犯」、「5 年後再犯」，始應先經觀察、勒戒或強制
    戒治程序，倘被告於5 年內已再犯，經依法追訴處罰，縱其
    第三次（或第三次以上）再度施用毒品之時間，在初犯經觀
    察、勒戒或強制戒治執行完畢釋放5 年以後，已不合於「5
    年後再犯」之規定，且因已於「5 年內再犯」，顯見其再犯
    率甚高，原實施觀察、勒戒或強制戒治，已無法收其實效，
    即應依該條例第10條處罰（最高法院95年5 月9 日95年度第
    7 次刑事庭會議決議參照）。查被告前於88年間因施用毒品
    案件，經本院以88年度毒聲字第1475號裁定送觀察、勒戒後
    ，認無繼續施用毒品傾向，由臺灣屏東地方法院檢察署檢察
    官以88年度毒偵緝字第58 號 為不起訴處分確定；復於89年
    間因施用毒品案件，經本院以89年度毒聲字第131 號裁定送
    觀察、勒戒後，認有繼續施用毒品傾向，再經本院以89年度
    毒聲字第457 號裁定送戒治處所施以強制戒治，嗣經本院以
    89年度毒聲字第1515號裁定停止戒治並付保護管束，惟其於
    保護管束期間，因違反保護管束情節重大，經本院以89年度
    毒聲字第2128號裁定撤銷停止戒治處分，於90年5 月17日入
    戒治所強制戒治，並於90年12月14日強制戒治期滿出所。其
    另於93年間因違反毒品危害防制條例案件，經本院以93年度
    易字第717 號判決判處有期徒刑5 月確定，此有臺灣屏東地
    方法院檢察署刑案資料查註紀錄表、全國施用毒品案件紀錄
    表及臺灣高等法院被告全國前案紀錄表各1 份在卷可參。是
    被告於觀察、勒戒及強制戒治執行完畢釋放後，5 年內已再
    犯施用毒品案件，經本院判處罪刑確定，則其再犯本件施用
    毒品案件，即非屬該條例第20條第3 項所稱「5 年後再犯」
    之情形，檢察官自應依法追訴。從而，本件事證明確，被告
    犯行洵堪認定。
四、查甲基安非他命屬毒品危害防制條例第2 條第2 項第2 款所
    稱之第二級毒品，不得持有、施用，被告竟持以施用，故核
    被告先後2 次施用甲基安非他命之行為，均係犯同條例第2
    項之施用第二級毒品罪。其施用前持有甲基安非他命之低度
    行為，應為施用之高度行為所吸收，均不另論罪。又被告前
    93年間因違反毒品危害防制條例案件，經本院以93年度易字
    第717 號判決判處有期徒刑5 月確定；復於同年間因竊盜案
    件，經本院以93年度簡字第722 號判決判處有期徒刑6 月，
    上訴後，經本院以93年度簡上字第78號判決撤銷改判處有期
    徒刑10月確定，上開有期徒刑接續執行，於95年5 月2 日縮
    短刑期假釋出監，並於95年5 月17日縮刑期滿執行完畢，此
    有臺灣屏東地方法院檢察署刑案資料查註紀錄表及臺灣高等
    法院被告全國前案紀錄表各1 份在卷可按，其受徒刑之執行
    完畢，5 年以內故意再犯有期徒刑以上之上述2 罪，皆為累
    犯，依法均應加重其刑。其所犯上述2 罪，犯意各別，行為
    互異，應予分別論罪，合併處罰。
五、公訴人雖認被告上開2 次施用甲基安非他命之犯行，在法律
    評價上屬包括一罪之集合犯等語。惟按集合犯係指立法者所
    制定之犯罪構成要件中，本即預定有數個同種類行為而反覆
    實行之犯罪而言，故是否屬集合犯之判斷，客觀上，自應斟
    酌法律規範之本來意涵、實現該犯罪目的之必要手段、社會
    生活經驗中該犯罪必然反覆實行之常態及社會通念等，主觀
    上，則視其反覆實施之行為是否出於行為人之一個犯意，並
    秉持刑罰公平原則，加以判斷之，稽以行為人施用毒品之原
    因，不一而足，其多次施用毒品之行為，未必皆出於行為人
    之一個決意決定，且觀諸毒品危害防制條例第10條第1 項、
    第2 項施用毒品之構成要件，實無從認定立法者本即預定該
    犯罪之本質，必有數個同種類行為而反覆實行之集合犯行，
    故施用毒品罪應非集合犯之罪。又行為人各次施用毒品之行
    為，均係為滿足各該次之毒癮，於滿足毒癮後，該次行為即
    已完成，是各次均為各自獨立之行為，各具獨立性，其前後
    次施用毒品行為間，自無密接不可分之關係，各自獨立構成
    同一施用毒品罪責，顯然不合接續犯之構成要件。再參以刑
    法第56條修正理由之說明，謂「對繼續犯同一罪名之罪者，
    均適用連續犯之規定論處，不無鼓勵犯罪之嫌，亦使國家刑
    罰權之行使發生不合理之現象」、「基於連續犯原為數罪之
    本質及刑罰公平原則之考量，爰刪除有關連續犯之規定」等
    語，即係將本應各自獨立評價之數罪，回歸本來就應賦予複
    數法律效果之原貌。因此，就刑法修正施行後多次施用毒品
    之犯行，除行為人係基於單一犯意，於密切接近之時、地，
    多次施用毒品以達成該次解癮之目的者，因其各舉動係為同
    一解癮而為，故獨立性極為薄弱，難以強行分開，而仍應論
    以接續犯外，即應採一罪一罰原則，始符合前揭立法本旨（
    最高法院96年8 月2 日刑事庭會議決議意旨參照）。本件被
    告施用施用第二級毒品甲基安非他命之時間，分別為95年12
    月21日、96年1 月14日，其犯罪時間相距已近1 個月，顯非
    於密切接近之時、地實行以達其同次解癮之目的，即非基於
    毒品成癮性之單一犯意，參諸前揭最高法院決議意旨，自無
    從論以集合犯或接續犯，而應一罪一罰。是公訴人認被告上
    開犯行係屬集合犯等語，容有誤會，併此敘明。
六、爰審酌被告素行非佳，經觀察、勒戒及強制戒治後，仍未能
    戒除毒癮，顯見其無戒毒悔改之意，惟念其施用毒品乃自戕
    行為，及其施用毒品之次數、犯罪後坦認犯行，態度尚稱良
    好等一切情狀，分別量處如主文所示之刑。又被告犯罪後，
    中華民國九十六年罪犯減刑條例業於96年6 月15日公布，並
    於96年7 月16日起施行，雖同條例第5 條規定：「中華民國
    九十六年罪犯減刑條例施行前，經通緝而未於中華民國96年
    12月31日以前自動歸案接受偵查、審判或執行者，不得依本
    條例減刑」，然本件被告前經本院依法傳喚、拘提未到，經
    本院於96年12月20日以96年屏院惠刑溫緝字第296 號通緝書
    發布通緝，嗣經屏東縣警察局屏東分局警員於96年12月22日
    緝獲等情，固有上開通緝書、該局通緝案件報告書各1 份在
    卷可稽，惟其通緝時間係96年12月20日，既在該條例施行之
    後，自無不得減刑規定之適用。是以，被告上開2 罪之犯罪
    時點，均係在96年4 月24日之前，且所犯之罪核均與該條例
    第2 條第1 項之規定相符，復無同條例第3 條限制減刑之除
    外情事存在，爰依該條例第2 條第1 項第3 款規定，均減其
    上開宣告刑期2分之1，並定其應執行之刑。
七、不另為無罪諭知部分：
    公訴意旨另以：被告自95年12月21日12時30分許至96年1 月
    14日12時30分許止，除於95年12月21日12時30分許、96年1
    月14日12時30分許，各施用第二級毒品甲基安非他命1 次之
    犯行外，其間亦有反覆施用第二級毒品甲基安非他命多次之
    犯行，且與上開論罪科刑部分在法律評價上係屬包括一罪之
    集合犯等語。惟：
(一)、按犯罪事實應依證據認定之，無證據不得認定犯罪事實；又
    被告之自白，不得作為有罪判決之唯一證據，仍應調查其他
    必要之證據，以察其是否與事實相符，刑事訴訟法第154 條
    第2 項、第156 條第2 項分別定有明文。申言之，被告之自
    白，應以補強證據擔保其真實性；亦即以補強證據之存在，
    藉之限制自白在證據上之價值。而所謂補強證據，則指除該
    自白本身外，其他足資以證明自白之犯罪事實確具有相當程
    度真實性之證據而言。雖其所補強者，非以事實之全部為必
    要，但亦須因補強證據與自白之相互利用，而足使犯罪事實
    獲得確信者，始足當之，最高法院74年台覆字第10號判例可
    資參照。
(二)、公訴意旨認被告另有多次施用毒品犯行，無非係以臺灣檢驗
    科技股份有限公司濫用尿液檢驗報告2 紙為其主要論據。查
    被告為警查獲時採尿送驗結果雖含有甲基安非他命成分之存
    在，然依目前之科學檢驗技術及上開行政院衛生署管制藥品
    管理局91年9 月23日管檢字第109652號函意旨，僅能證明被
    告曾於採尿前1 至5 天內確有施用第二級毒品甲基安非他命
    之事實，至於被告施用之次數、時間及採尿前5 天內以外之
    時間是否吸食毒品，尚無從自該檢驗報告得知，自不能以僅
    卷附之尿液檢驗報告證明被告曾於95年12月21日12時30分許
    、96年1 月14日12時30分許以外之時間、地點，另有施用第
    二級毒品甲基安非他命多次之犯行。此外，遍查全卷亦查無
    其他補強證據（如被告之自白或該期間之驗尿報告），足資
    證明被告於上開論罪科刑之施用毒品時間外，另有施用第二
    級毒品甲基安非他命多次之犯行，此部分之犯行即屬不能證
    明，本應為無罪之諭知，惟公訴意旨認此部分倘成立犯罪，
    與首揭論罪科刑部分具有包括一罪之集合犯，為實質上之一
    罪關係，爰不另為無罪之諭知，附此敘明。
據上論斷，應依刑事訴訟法第273 條之1 第1 項、第299 條第 1
項前段，毒品危害防制條例第10條第2 項，刑法第11條前段、第
47條第1 項、第51條第5 款，中華民國九十六年罪犯減刑條例第
第2 條第1 項第3 款、第7 條，判決如主文。
本案經檢察官許英輝到庭執行職務。
中　　華　　民　　國　　96　　年　　12　　月　　31　　日
                  刑事第二庭  法  官   蘇碧珠
右正本證明與原本無異。
如不服本判決應於收受本判決送達後10日內向本院提出上訴書狀
，其未敘述上訴理由者，並得於提起上訴後10日內向本院補提理
由書狀（均須按他造當事人之人數附繕本）「切勿逕送上級法院
」
                              書記官
中　　華　　民　　國　　96　　年　　12　　月　　31　　日
附錄本案論罪科刑法條全文
毒品危害防制條例第10條第2項：
施用第二級毒品者，處3年以下有期徒刑。
